臺灣高等法院高雄分院刑事判決        100年度上易字第977號
                                    100年度上易字第978號
上  訴  人
即  被  告  方凱平
上列上訴人因毒品危害防制條例案件，不服臺灣高雄地方法院10
0 年度審易字第1988、1900號中華民國100 年9 月6 日第一審判
決（起訴案號：臺灣高雄地方法院檢察署100 年度毒偵字第2378
、2651號），提起上訴，本院判決如下：
     主  文
上訴駁回。
     理  由
一、按不服地方法院之第一審判決而上訴者，須提出上訴書狀，
    並應敘述具體理由，上訴書狀未敘述上訴理由者，應於上訴
    期間屆滿後20日內補提理由書於原審法院。逾期未補提者，
    原審法院應定期間先命補正。但上訴書狀已敘述理由，惟所
    敘述者非屬具體理由，則屬不符上訴之法定程式，由第二審
    法院以其上訴不合法律上程式，判決駁回，不生定期命補正
    之問題，刑事訴訟法第350 條第1 項、第361 條、第362 條
    、第367 條定有明文。
二、按上開所稱具體理由，係指須就不服之判決為具體之指摘而
    言，如僅泛稱原判決認事用法不當或採證違法、判決不公等
    ，均非具體理由（法院辦理刑事訴訟案件應行注意事項第16
    2 點參照）；復按所謂具體理由，必係依據卷內既有訴訟資
    料或提出新事證，指摘或表明第一審判決有何採證認事、用
    法或量刑等足以影響判決本旨之不當或違法，而構成應予撤
    銷之具體事由，始克當之（例如：依憑證據法則具體指出所
    採證據何以不具證據能力，或依憑卷證資料，明確指出所為
    證據證明力之判斷如何違背經驗、論理法則）；倘僅泛言原
    判決認定事實錯誤、違背法令、量刑失之過重或輕縱，而未
    依上揭意旨指出具體事由，或形式上雖已指出具體事由，然
    該事由縱使屬實，亦不足以認為原判決有何不當或違法者（
    例如：對不具有調查必要性之證據，法院未依聲請調查亦未
    說明理由，或援用證據不當，但除去該證據仍應為同一事實
    之認定），皆難謂係具體理由，俾與第二審上訴制度旨在請
    求第二審法院撤銷、變更第一審不當或違法之判決，以實現
    個案救濟之立法目的相契合，並節制濫行上訴」（最高法院
    97年度台上字第892 號判決意旨參照）。是如上訴理由書狀
    並未依據卷內訴訟資料，具體指摘原判決認事用法有何違法
    或不當之情形，即屬上訴未敘述具體理由。
三、上訴人即被告（下稱被告）方凱平因犯毒品危害防制條例第
    10條第2 項之施用第二級毒品2 罪，經原審各判處有期徒刑
    7 月，定應執行刑為有期徒刑1 年1 月在案。經被告於100
    年9 月21日提起上訴狀，其理由略以：「被告雖於100 年1
    月21日（誤載為19日），在高雄市○○區○○路7 號前，因
    形跡可疑、神色緊張為警盤查，但係經被告自願接受採尿送
    驗，方知被告有施用第二級毒品結果甲基安非他命犯行，則
    被告非屬強制採尿之列管人口，亦非攜帶毒品之現行犯，被
    告此次自願接受採尿行為，即符合刑法第62條自首之適用；
    另被告嗣因為毒品案件通緝犯，雖於100 年2 月25日經警方
    通知到場投案，但此次仍屬被告同意始採尿送驗，被告已有
    悔悟之心，又屬自願接受採尿行為，應符合刑法第62條自首
    之適用；被告上開2 次於警局驗尿前，均有告知警方其有施
    用甲基安非他命，則被告同意接受警方採尿送驗，應適用自
    首之規定，請撤銷原判決，另為被告適法之判決」云云。
四、經查：
(一)、被告方凱平於100 年1 月21日晚上8 時50分許，在高雄市○
    ○區○○路7 號前，因形跡可疑、神色緊張為警盤查，發現
    其為毒品案件治安顧慮人口，經其同意採尿送驗，而被告於
    該日警方詢問：「你最近1 次於何時、地有施用何種毒品？
    」，被告係答稱：「沒有吸食毒品了」（見第0000000000號
    警卷第2 頁）；之後於100 年4 月28日偵查詢問：「100 年
    1 月21日往前算4 天期間是否施用過甲基安非他命？」，被
    告答稱：「我忘記了」，又問：「是否否認本件採尿前有施
    用毒品？」，被告答稱：「是。我沒有用」（見第2378號偵
    卷第24-25 頁）；而被告係於原審始坦承有於100 年1 月19
    日某時許，在其位於高雄市○○區○○街60巷23號住處內，
    以將第二級毒品甲基安非他命置於玻璃球內燒烤之方式，施
    用甲基安非他命1 次之犯行（見第1900號原審卷第40、47頁
    ）；另被告嗣因為毒品案件通緝犯，於100 年2 月25日晚上
    6 時30分許，經警方通知到場投案，經其同意採尿送驗，而
    被告於該日警方詢問：「你最近有無施用毒品？」，被告係
    答稱：「我沒有吸食毒品」（見第0000000000號警卷第1 頁
    反面）；之後於偵查中經傳喚未到庭（見第2651號偵卷第24
    -25 頁）；而被告係於原審始坦承有於100 年2 月23日某時
    許，在其位於高雄市○○區○○街60巷23號住處內，以將甲
    基安非他命置於玻璃球內燒烤之方式，施用甲基安非他命1
    次之犯行（見第1988號原審卷第36、43頁）。從而，被告上
    訴理由所謂「上開2 次於警局驗尿前，均有告知警方其有施
    用甲基安非他命」云云，顯與卷證資料不符，自屬未依據卷
    內既有訴訟資料，指摘原判決有何採證等足以影響判決本旨
    之不當或違法，依據上開說明，此部分上訴理由顯非屬「具
    體理由」。
(二)、按自首以對於未發覺之罪投案而受裁判為要件，如案已發覺
    ，則被告縱有投案陳述自己犯罪之事實，亦祇可謂為自白，
    不能認為自首（最高法院26年上字第484 號判例要旨參照）
    。本件被告方凱平上開第1 次為警盤查，係因其形跡可疑、
    神色緊張，且為警發現其為毒品案件治安顧慮人口，始經其
    同意採尿送驗，又被告上開第2 次向警投案，係因其另犯毒
    品案而遭通緝，於其到場投案後始經其同意採尿送驗，則於
    被告接受警方採尿前，警方之刑案資訊系統中即知被告曾有
    多次毒品前案紀錄，則本件承辦員警本於辦案經驗及查獲被
    告當時之客觀情狀，自有合理懷疑被告另涉毒品案件因而詢
    問上情，且被告於2 次警詢時均未供承其有施用第二級毒品
    甲基安非他命之犯罪（如上所述），依據上開說明，被告於
    原審雖坦承認罪，仍僅屬自白，而非刑法規定之自首，被告
    上訴理由徒憑己意主張自首云云，自非可採。從而，原判決
    均已敘明如何認定被告上開犯罪所憑之證據及理由，經核並
    無不合。被告此部分上訴理由所陳，並未依據卷內既有訴訟
    資料，指摘原判決有何採證等足以影響判決本旨之不當或違
    法，依據上開說明，此部分上訴理由自非屬「具體理由」。
(三)、被告方凱平上訴理由雖另以「其已有悔悟之心，請求撤銷原
    判決，另為被告適法之判決」云云，然按關於刑之量定，係
    實體法上賦予法院得為自由裁量之事項，倘其未有逾越法律
    所規定之範圍，或濫用其權限，即不得任意指摘為違法（最
    高法院75年台上字第7033號判例要旨足參）。原判決業已審
    酌被告於80年間起即有麻藥前科，又因施用毒品案件，先後
    經判處有期徒刑7 月、3 月、6 月、2 月、8 月、4 月確定
    ，並定應執行刑為有期徒刑2 年，又因施用毒品案件，經判
    處有期徒刑8 月、4 月確定，與前開應執行刑接續執行，於
    99年8 月5 日縮短刑期假釋出監，觀護結束日期為100 年7
    月14日，素行不佳，猶不知悔改，復於假釋中再犯施用毒品
    案件，經判處有期徒刑4 月、4 月、4 月、4 月確定，及於
    假釋期間罹犯本案，顯見其經觀察、勒戒、強制戒治後，仍
    未能徹底戒絕毒品，其意志不堅，其施用毒品造成家庭負擔
    ，對於國家、社會治安有潛在之危險及影響，行為實有不該
    ，惟念及被告於本案審理時終能坦承犯行，犯後態度尚可，
    並考量其犯罪動機、目的、所生危害，及其自稱國小畢業、
    家庭經濟狀況勉持、入監執行前從事防水工程工作、月薪新
    臺幣3 、4 萬元等一切情狀，量處上開所示之刑及定應執行
    刑，經核尚屬允當，於法並無不合。被告此部分上訴理由，
    仍執原審量刑時業已審酌事項，請求撤銷原判決云云，並未
    依據卷內訴訟資料或提出新事證，具體指摘原判決關於量刑
    自由裁量之行使，有何未合乎法律之目的，違背內部性界限
    ，而屬權利濫用之違法，或違反比例原則、平等原則、公平
    正義等法則。
五、綜上所述，被告方凱平所提上訴理由，均非依據卷內訴訟資
    料或提出新事證，具體指摘或表明原判決有何足以影響判決
    本旨之不當或違法，而構成應予撤銷之具體事由，且被告於
    上訴期間屆滿後之20日內（被告於100 年9 月13日收受原審
    判決，見第1900號原審卷第67頁、第1988號原審卷第61頁）
    ，未再提出其他上訴具體理由，則被告之上訴自與刑事訴訟
    法第361 條第2 項所稱「具體理由」顯非相當，足認被告之
    上訴，違背法律上之程式，爰不經言詞辯論，逕行判決駁回
    上訴。
據上論斷，應依刑事訴訟法第367 條前段、第372 條，判決如主
文。
中    華    民    國  100     年    10    月    12    日
              刑事第三庭    審判長法  官  莊崑山
                                  法  官  簡志瑩
                                  法  官  張意聰
以上正本證明與原本無異。
本件判決不得上訴。
中    華    民    國   100    年    10    月    13    日
                                  書記官  王秋淑